臺灣高雄地方法院刑事判決　　　　　　　　　　　　九十三年度簡上字第一八○號
　　上　訴　人　丁○○○
　　即　被　告
右列上訴人因違反臺灣地區與大陸地區人民關係條例案件，不服本院簡易庭九十三年
度簡字第七八五號中華民國九十三年二月二十四日簡易判決（聲請簡易判決處刑案號
九十二年度偵字第二四一九六號），提起上訴，本院判決如左：
    主  文
上訴駁回。
    事  實
一、丁○○○係高雄市○○區○○路一四四號「蘇家鄉迷你火鍋店」之負責人，明知
    黃小玲（業經檢察官為不起訴處分確定在案）係臺灣地區人民王文璋之配偶，係
    以探親名義申請來台居留之大陸地區人民，依規定不得僱用大陸地區人民在臺灣
    區從事未經許可之工作，竟自民國九十二年十一月間起，未經依法申請許可，以
    不詳之代價，僱用黃小玲在前開火鍋店內從事打掃、清潔之工作。嗣於同年月二
    十八日晚間十一時四十五分許，黃小玲在上開火鍋店內清潔桌面、收拾瓦斯爐具
    時，為警當場查獲。
二、案經高雄市政府警察局三民第一分局報請臺灣高雄地方法院檢察署檢察官聲請簡
    易判決處刑。
    理  由
一、訊據上訴人即被告丁○○○矢口否認有何違反臺灣地區與大陸地區人民關係條例
    之犯行，辯稱：因黃小玲之經濟情況不佳，常來店裡打包剩菜回家，當天黃小玲
    來伊店裡找伊兒子及媳婦打包剩菜時，看見桌面髒，基於人之常情，就自動幫忙
    整理，伊並未僱用黃小玲云云。經查：
  (一)黃小玲係大陸地區人民，為臺灣地區人民王文璋之配偶，係以探親名義入境臺灣
    地區，已據同案被告案即證人黃小玲及證人王文璋於警訊中陳述明確（見偵查卷
    第六、七頁），並有黃小玲之中華民國臺灣地區九一入出字第三三八○九三四三
    號旅行證一份在卷可稽（見偵查卷第十六頁），此部分事實堪以認定。
  (二)本件查獲時，黃小玲即在「蘇家鄉迷你火鍋店」清潔桌面、收拾瓦斯爐具等情，
    有高雄市政府警察局三民第一分局三民派出所臨檢現場檢查紀錄表一紙、現場搜
    證錄影帶一片及錄影帶擷取照片六幀在卷可憑（見偵查卷第九、四一至四三頁）
    ，且經檢察官勘驗上開搜證錄影帶結果，黃小玲在上開火鍋店騎樓處搓揉抹布後
    ，陸續至擺設在人行道上、客人已用餐完畢之桌面清理垃圾、收拾瓦斯爐具，並
    將酒瓶拿入店內，而當時店內尚有其他客人正在用餐消費，黃小玲於入內整理後
    ，又走至店外擺桌處繼續做清潔整理之工作等情，亦有臺灣高雄地方法院檢察署
    檢察官九十二年十月十二日勘驗筆錄在卷可稽（見偵查卷第四七、四八頁），足
    見同案被告黃小玲係在上開火鍋店內從事打掃、清潔之工作，而非在該店消費或
    打包剩菜，至為顯明。
  (三)被告雖以前詞置辯，且黃小玲亦證稱：因每隔二、三天就到上開火鍋店吃火鍋，
    因而與被告之兒子及媳婦熟識，當時她吃完火鍋後，想與被告之孫子玩，但被告
    的孫子在從外婆家回來的路上，她在等待之同時看見桌面髒便幫忙收拾云云（見
    偵查卷第五頁），惟查黃小玲之夫王文璋並無工作，每月係依殘障補助津貼新台
    幣（下同）一萬零五百元維持生活開銷之事實，業經證人王文璋證述在卷（見偵
    查卷第八頁），且為黃小玲所是認，從而，依黃小玲夫妻之經濟狀況，渠二人是
    否有能力每隔二、三天即前往上開火鍋店內消費，殊堪懷疑。況黃小玲前開所述
    ，亦與被告辯稱黃小玲是到火鍋店打包剩菜回家吃云云，互相矛盾，是黃小玲前
    開所述無非係為免於被遣返大陸而為迴護被告之詞，實無可採。
  (四)證人即被告之子丙○○於本院審理中雖亦證稱：其與其妻甲○○、母親（即被告
    ）一同經營火鍋店，其母親是負責人並負責收錢，其負責煮火鍋，甲○○負責洗
    碗盤，黃小玲與她先生每星期會來店裡吃幾次火鍋，因她們的經濟情況不好，每
    鍋只收一百元，案發當天黃小玲是自己一人到店裡吃火鍋，警察來之前，她已經
    吃完火鍋，要帶一些東西回去吃，因不好意思就自動幫忙整理桌面云云（第三九
    、四一、四四頁），然其所述與其妻甲○○於本院中證稱：火鍋店是由伊夫婦與
    婆婆（即被告）一同經營，伊負責洗碗盤，伊先生負責煮火鍋，因被告另在外販
    賣鴨肉，常來來去去，並未固定負責收錢，案發當天晚上十一點多，伊到附近的
    娘家要帶兒子回店裡時，黃小玲還未到店裡來，約隔五分鐘後，伊回到店裡時，
    伊婆婆還在外面忙，還沒回來，伊先生在收攤，伊看見警察拿錄影機在錄影，當
    天黃小玲是要到店裡拿一些剩菜回家吃，可能因看見伊先生一人在忙，便幫忙收
    拾桌面，但黃小玲不太清楚碗盤及廚餘該放置在何處云云（見本院卷第四九、五
    ○、五七），大相逕庭，且渠二人為被告之子、媳，彼此關係非常密切，渠等證
    詞應係迴護被告之詞，均難採為有利被告之認定。
  (五)綜上所述，被告僱用大陸地區人民黃小玲係從事打掃、清潔工作，應屬無疑。
     其上開辯解，應係卸責之詞，自難採信。本案事證明確，被告犯行洵堪認定。
二、核被告丁○○○所為，係違反臺灣地區與大陸地區人民關係條例第十五條第四款
    不得僱用大陸地區人民在臺灣地區從事未經許可之工作之規定，應依同條例第八
    十三條第一項規定處罰（按臺灣地區與大陸地區人民關係條例固於九十二年十月
    二十九日修正公布，惟其中第十五條、第八十三條並未修正，是公訴人認應依修
    正後條例第十五條第四款、第八十三條第一項論處，容有誤會，附此敘明）。
三、原審認被告犯行明確，因而適用臺灣地區與大陸地區人民關係條例第十五條第四
    款、第八十三條第一項，刑法第十一條前段、第四十二條第二項，罰金罰鍰提高
    標準條例第二條、現行法規所定貨幣單位折算新台幣條例第二條之規定，並審酌
    未經許可聘僱大陸地區人民在臺工作，影響主管機關對於大陸地區人民聘僱之管
    理，並減損我國勞工就業機會，於社會秩序之維持及就業競爭之公平性，均有危
    害，且其犯後否認犯行，未見悔意，惟念其僱用之時間非長，犯罪情節非鉅等一
    切情狀，量處罰金新台幣十萬元，並諭知易服勞役之折算標準，經核原判決認事
    用法均無不合，量刑亦甚妥適。被告上訴意旨，猶執陳詞否認犯罪，為無理由，
    應予駁回。
據上論斷，應依刑事訴訟法第四百五十五條之一第三項、第三百六十八條，判決如主
文。
本案經檢察官乙○○到庭執行職務。
中      華      民      國    九十三    年      六      月     三十     日
                              臺灣高雄地方法院刑事第七庭
                                  審判長法官    曾逸誠
                                        法官    洪乙心
                                        法官    廖純卿
右正本證明與原本無異。
不得上訴。
                                      書記官    劉企萍
中      華      民      國    九十三    年      七      月      二      日
附錄本案論罪科刑法條
臺灣地區與大陸地區人民關係條例第十五條第四款
四、僱用或留用大陸地區人民在臺灣地區從事未經許可或與許可範圍不符之工作。
第八十三條第一項
違反第十五條第四款或第五款規定者，處二年以下有期徒刑，拘役或科或併科罰金新
臺幣三十萬元以下罰金。
